【裁判字號】    89,訴,456
【裁判日期】    891130
【裁判案由】    違反槍砲彈藥刀械管制條例
【裁判全文】
臺灣嘉義地方法院刑事判決                          八十九年度訴字第四五六號
    公  訴  人  臺灣嘉義地方法院檢察署檢察官
    被      告  甲○○
右列被告因違反槍砲彈藥刀械管制條例案件，經檢察官提起公訴（八十年度偵字第四
七五三號），本院判決如左：
    主  文
甲○○未經許可持有空氣槍，處有期徒刑壹年貳月，併科罰金新臺幣伍萬元，罰金如
易服勞役，以新臺幣玖佰元（即銀元參佰元）折算壹日。扣案之空氣長槍（槍枝管制
編號0000000000）壹支沒收。
    事  實
一、甲○○曾因違反電信法案件，經法院判處有期徒刑六月，緩刑五年，於八十七年
    一月二十二日確定，竟不知悔改，於八十八年三、四月間，在嘉義市某模型店（
    檢察官另案偵辦中），購得具殺傷力之空氣長槍及鋼瓶、鋼珠等物後，即未經許
    可無故加以持有。嗣於八十九年八月六日晚上十一時三十分許，甲○○持該槍在
    嘉義縣鹿草鄉西井村鎮平鹿草農場畜殖場旁，獵捕紅斑鳩之際，為警當場查獲，
    並扣得已死亡之紅斑鳩二十六隻（已由嘉義縣政府派員領回處理）、空氣長槍一
    枝、鋼瓶七瓶及鋼珠一瓶。
二、案經嘉義縣警察局水上分局報請臺灣嘉義地方法院檢察署檢察官偵查起訴。
    理  由
一、訊據被告甲○○固不否認右揭持有空氣長槍等事實，惟否認有何犯意，辯稱：伊
    不知為違法云云。惟查，前揭犯罪事實，業據被告於警局初訊及檢察官偵查時供
    認在卷，核與證人林永豐即陪被告獵捕紅斑鳩者於警訊之證述情節相符，復有扣
    案之空氣長槍一枝、鋼瓶七瓶及鋼珠一瓶前揭物品可資佐證。又扣案之前揭物品
    經送內政部警政署刑事警察局鑑驗結果，認為：空氣長槍一枝係玩具空氣長槍，
    裝填小型二氧化碳鋼瓶內之氣體為發射動力，機械性能良好，經以二氧化碳高壓
    鋼瓶加裝鋼珠為彈丸實際試射三次結果，平均單位面積動能為每平方公分三十五
    點九九焦耳，依日本科學警察研究所之研究結果，彈丸單位面積動能達每平方公
    分二十焦耳則足以穿入人體皮肉層；鋼瓶七瓶則均係小型二氧化碳鋼瓶；鋼珠一
    瓶均係直徑約6mm之鋼珠；此有該局八十九年八月十八日刑鑑字第一一六三九七
    號鑑驗通知書及所附之槍彈測試紀錄表在卷足稽，是該空氣長槍顯具殺傷力。至
    被告固另辯稱其無犯意云云，惟按不得因不知法律而免除刑事責任，刑法第十六
    條前段定有明文，且查，人民不得持有槍枝，業據政府廣於媒體宣導，被告辯稱
    不知持槍違法云云，顯係卸責之詞，不足憑採。本案事證已臻明確，被告之犯行
    洵堪認定。
二、核被告甲○○所為，係犯槍砲彈藥刀械管制條例第八條第四項之未經許可持有空
    氣槍罪。爰審酌被告之品行、智識程度、其犯罪之動機、手段、持有殺傷力之空
    氣長槍所生之危險並用以獵殺生物及犯罪後之態度等諸般情狀，量處如主文所示
    之刑，就併科罰金部分，並諭知易服勞役之折算標準。扣案之空氣長槍一支（槍
    枝管制編號0000000000），為違禁物，應依刑法第三十八條第一項第一款之規定
    宣告沒收。至扣案之鋼珠一瓶及鋼瓶七瓶，並非屬具有殺傷力或破壞性之炸彈或
    爆裂物，亦非屬槍枝之主要組成零件，自非屬違禁物或其他依法應予沒收之物，
    爰不予諭知沒收，併此敘明。
三、被告犯槍砲彈藥刀械管制條例第第八條第四項之罪，固經判處有期徒刑。惟按人
    民身體之自由應予保障，憲法第八條設有明文。限制人身自由之法律，其內容須
    符合憲法第二十三條所定要件。保安處分係對受處分人將來之危險性所為拘束其
    身體、自由等之處置，以達教化與治療之目的，為刑罰之補充制度。本諸法治國
    家保障人權之原理及刑法之保護作用，其法律規定之內容，應受比例原則之規範
    ，使保安處分之宣告，與行為人所為行為之嚴重性、行為人所表現之危險性，及
    對於行為人未來行為之期待性相當。槍砲彈藥刀械管制條例第十九條第一項規定
    ：「犯第七條、第八條、第十條、第十一條、第十二條第一項至第三項、第十三
    條第一項至第三項之罪，經判處有期徒刑者，應於刑之執行完畢或赦免後，令入
    勞動場所，強制工作，其期間為三年。」此項規定不問對行為人有無預防矯治其
    社會危險性之必要，一律宣付強制工作三年，限制其中不具社會危險性之受處分
    人之身體、自由部分，其所採措施與所欲達成預防矯治之目的及所需程度，不合
    憲法第二十三條所定之比例原則。犯上開條例第十九條所定之罪，不問對行為人
    有無預防矯治其社會危險性之必要，一律宣付強制工作三年之部分，與本解釋意
    旨不符，應自本解釋公布之日起不予適用。大法官會議釋字第四七一號解釋甚明
    。本件被告，非法持有前揭玩具空氣長槍，經查僅用於射殺鳥類，就被告之人格
    特質、持有槍枝之行為及槍枝之性能等觀之，對社會治安之危害，均非屬重大，
    且無刑法第九十條所定之情事，核無藉宣告強制工作，以預防矯治其社會危險性
    之必要，揆諸前揭解釋意旨，自不得對被告宣付強制工作，應併敘明。
據上論斷，應依刑事訴訟法第二百九十九條第一項前段，槍砲彈藥刀械管制條例第八
條第四項，刑法第十一條前段、第四十二條第二項、第三十八條第一項第一款，罰金
罰鍰提高標準條例第二條，現行法規所定貨幣單位折算新台幣條例第二條，判決如主
文。
本案經檢察官林俊良到庭執行職務
中      華      民      國    八十九    年     十一     月     三十     日
                                      臺灣嘉義地方法院刑事第二庭
                                          法  官
右正本證明與原本無異。
如不服本判決，應於判決送達後十日內，向本院提出上訴狀。
中      華      民      國    八十九    年     十一     月     三十     日
                                          書記官  洪麗惠
附錄：
槍砲彈藥刀械管制條例第八條第四項
未經許可，持有、寄藏或意圖販賣而陳列第一項所列槍枝者，處一年以上
七年以下有期徒刑，併科新台幣七百萬元以下罰金。


司法院資訊處製作；財團法人民間司法改革基金會備份。
